【裁判字號】    98,重訴,309
【裁判日期】    990412
【裁判案由】    給付承攬報酬
【裁判全文】
臺灣臺北地方法院民事判決             98年度重訴字第309號
原      告
即反訴被告  耕新綠化工程有限公司
法定代理人  陳昆川
訴訟代理人  謝文倩律師
            許嘉容律師
被      告
即反訴原告  臺灣創新發展股份有限公司
法定代理人  邱復生
訴訟代理人  羅明通律師
            陳世偉律師
            陳又新律師
上列當事人間請求給付攬報酬事件，本院於民國99年3 月15 日言
詞辯論終結，判決如下：
    主      文
被告應給付原告新臺幣陸佰柒拾伍萬肆仟貳佰貳拾陸元及自民國
九十七年十一月十六日起至清償日止，按週年利率百分之五計算
之利息。
原告其餘之訴駁回。
訴訟費用由被告負擔。
反訴原告之訴及假執行之聲請均駁回。
反訴訴訟費用由反訴原告負擔。
本判決第一項於原告以新臺幣貳佰貳拾伍萬貳仟元供擔保後，得
為假執行，但被告如以新臺幣陸佰柒拾伍萬肆仟貳佰貳拾陸元為
原告預供擔保，得免為假執行。
原告其餘假執行之聲請駁回。
    事實及理由
壹、程序方面：
一、按訴狀送達後，原告不得將原訴變更或追加他訴，但請求之
    基礎事實同一者，不甚礙被告之防禦及訴訟之終結者，不在
    此限，民事訴訟法第255 條第1 項第2 款、第7 款定有明文
    。本件原告起訴時原請求被告應給付新臺幣（下同）675 萬
    4,226 元及至自民國97年11月12日起至清償日止，按年利率
    5 ％計算利息。嗣就遲延利息之起算日，先於98年7 月21日
    言詞辯論期日變更自97年11月15日起算（本院卷(一)第235 頁
    反面），後以民事辯論意旨狀變更自97年11月12日起算（見
    本院卷(二)第63頁）。又因10％工程保留款差異，於98年11月
    20日民事準備(四)狀變更為先位聲明：被告應給付原告675 萬
    4,226 元及自97年11月12日起至清償日止，按年利率5 ％計
    算利息；備位聲明：被告應給付原告613 萬7,834 元及自97
    年11月12日起至清償日止，按年利率5 ％計算利息（見本院
    卷第369-370 頁）。原告雖於訴狀送達後始為訴之追加，惟
    核其所依據者亦為工程契約書，此追加之訴與原訴之基礎事
    實同一，且未礙被告之防禦及訴訟之終結，依上開規定，尚
    無不合，應以准許。
二、次按被告於言詞辯論終結前，得在本訴繫屬之法院，對於原
    告及就訴訟標的必須合一確定之人提起反訴，民事訴訟法第
    259 條定有明文。被告即反訴原告於言詞辯論終結前，於98
    年9 月9 日民事反訴起訴狀中（見本院卷第272-275 頁），
    以原告即反訴被告遲未通過驗收，造成反訴原告未能如期進
    行花蓮光華工業區之開發而受有損害為由請求損害賠償，並
    依民事訴訟法第244 條第4 項規定，就此部分先請求最低金
    額共計31萬8,402 元。經核與原告於本件訴訟所為攻擊、防
    禦方法相牽連，其提起反訴合於民事訴訟法第259 條、第26
    0 條第1 項規定，應予准許。
貳、實體方面：
一、本訴部分兩造之聲明及陳述：
(一)、原告主張：緣兩造於97年1 月21日就花蓮光華工業區的未售
    地（下稱系爭土地）清理工程訂有工程契約書（下稱系爭契
    約），約定由伊負責系爭土地之清理工程，工作項目包含割
    草、雜草木整理運棄、營建廢棄物廢棄土運棄等事，契約總
    價為1,180 萬元，伊為保證履行系爭契約之一切責任，必須
    提供契約工程總價10％即118 萬元為履約保證金，本件工程
    範圍分為兩階段工程，第一階段工程業於同年4 月23日竣工
    查驗完成，被告已給付第一階段工程款563 萬5,740 元，第
    二階段工程於同年8 月5 日施作完成，並於同年9 月12日經
    兩造與訴外人即被告之業主臺灣土地開發股份有限公司（下
    稱臺開公司）三方會同進行初驗，依初驗驗收記錄：「與契
    約、圖說貨樣規定相符。現場查驗：本工程准予初驗合格。
    」詎被告嗣後竄改初驗記錄，謂伊未提出確實運棄廢土至合
    法處理場所處理及其數量之相關證明，而逕認定初驗不合格
    遲不付款，惟依據系爭契約乙、契約條款第12條第2 項約定
    ：「本工程經工程初驗合格後，應於四十五日曆天內辦理正
    式驗收……」被告顯然以不當方法阻礙正式驗收合格之付款
    條件成就，參照民法第101 條規定，應認被告已經正式驗收
    ，經伊寄存證信函催告被告支付第二階段工程款616 萬4,26
    0 元（計算式：1,180 萬－563 萬5,740 ），及工程正式驗
    收合格後所需發還履約保證金59萬元，被告卻置之不理，爰
    依系爭契約提起訴訟，並為先位聲明：1.被告應給付原告67
    5 萬4,226 元（616 萬4,260 ＋59萬，惟金額有誤計）及自
    被告收到該存證信函之日即97年11月12日起至清償日止，按
    年利率5 ％計算利息。2.請准供擔保宣告假執行。縱鈞院認
    伊提出驗收文件確有缺漏、不足，亦得依據系爭契約請求被
    告先支付第二階段90％工程款即554 萬7,834 元（616 萬4,
    260 元×90％）及返還履約保證金59萬元，爰提起備位聲明
    ：1.被告應給付原告613 萬7,834 元及自97年11月12日起至
    清償日止，按年利率5 ％計算利息。2.請准供擔保宣告假執
    行。
(二)、被告則以：原告雖已完成本工程營建廢棄物、廢棄土及垃圾
    之運棄，惟依工程契約書施工總則第4 條、工程契約書施工
    說明第3 條之約定及依廢棄物清理相關法令之規定，合法運
    棄本工程廢棄物、廢棄土或垃圾者，應能檢附諸如：事業廢
    棄物遞送聯單、剩餘土石方流向證明文件、花蓮縣政府印製
    運送憑證、剩餘土石方進入實際收容處理場所證明副聯、營
    建剩餘土石方資訊服務中心申報資料、剩餘土石方處理紀錄
    表、收容處理場所啟用許可、土資場收容剩餘土石方許可證
    等文件，另因收容處理場所每月均須上網申報餘土處理、轉
    運及再利用等資料，亦得藉由收容處理場所申報之資料與運
    棄業者提出之資料相互勾稽之方式，確認運棄業者是否合法
    運棄。是原告若未依上開約定，於驗收時檢附合法運棄之所
    有相關證明文件，自不得僅以其完成本工程相關運棄工作項
    目為由，主張伊應予認定完成工作、通過驗收，更枉論請求
    給付工程款。因原告迄今仍未能依約於驗收時檢附合法運棄
    之所有相關證明文件，不僅未能辦理估驗計價，其初驗結果
    亦不合格，本工程目前尚未通過正式驗收，依工程契約書甲
    、契約主文第11條之約定，原告之請求權尚未發生，自不能
    主張剩餘工程尾款。又伊於98年4 月6 日即以98臺創營建字
    第94號函知原告將自97年10月29日起依系爭契約計逾期罰款
    ，該罰款迄今共計315 日已達371 萬7,000 元，並持續以每
    日1 萬1,800 元金額累計中，故伊得依民法第334 條主張以
    對原告之逾期罰款債權抵銷之等語，資為抗辯，並聲明：1.
    原告之訴駁回。2.如受不利判決，願以現金或等值之銀行無
    記名可轉讓定期存單供擔保，請准宣告免為假執行。
二、反訴部分兩造之聲明及陳述：
(一)、反訴原告主張：反訴被告於初驗時並未檢附合法運棄本工程
    營建廢棄物、廢棄土、垃圾之所有相關證明文件，嗣經反訴
    原告函知該等缺失，反訴被告固曾陸續補具訴外人祥禾交通
    股份有限公司（下稱祥禾公司）之營利事業登記證、花蓮縣
    政府廢棄物清除許可證、營建廢棄物、廢棄土、垃圾運棄證
    明書、營建廢棄物、廢棄土、垃圾清運數量統計表等文件，
    然依該等文件並不足以證明反訴被告確係將本工程營建廢棄
    物、廢棄土及垃圾運棄至合法之處理場處理，是反訴被告尚
    未依約給付，實堪認定，反訴原告自得依約不予驗收。因反
    訴被告遲未通過驗收，造成反訴原告未能如期進行花蓮光華
    工業區之開發，不僅反訴原告投入之資金、技術及其他成本
    皆未能如期回收，該工業區亦完全無法進一步利用，造成土
    地之閒置。更因未能依原定計畫進行花蓮光華工業區之開發
    ，該工業區之土地閒置至今，反訴原告不僅需另行雇工除草
    （即本工程第一階段工程需重新為之），且將來為開發土地
    之需求，尚需負擔大筆費用回復系爭土地原狀。反訴原告因
    反訴被告遲未通過驗收受有：1.就系爭土地原定利用計畫未
    能施行之利益損失；2.系爭土地利用商機無法實現之利益損
    失；3.需另行雇工整地除草，而支出額外費用318 ，402 元
    ；4.將來為回復系爭土地原狀所需支出額外費用等損失。反
    訴原告依民法第231 條第1 項、第502 條第1 項等規定，請
    求因反訴被告遲延所致損害賠償，並依民事訴訟法第244 條
    第4 項規定，就此部分先請求最低金額共計31萬8,402 元等
    語，並聲明：1.反訴被告應給付反訴原告31萬8,402 元，及
    自反訴起訴狀繕本送達之翌日起至清償日止，按年息5 ％計
    算利息。2.願供擔保請准宣告假執行。
(二)、反訴被告則以：系爭工程為未售地清理工程，目的是清除荒
    廢近二十年系爭土地上之雜草雜木、垃圾、泥土，俾日後出
    售系爭土地時，買主可以容易瞭解售地之全貌，不致於因雜
    草樹木叢生而賣相不佳或無人購買，系爭工程並非擬大興土
    木建築房屋而進行整地，並不會因打地基而產生大型建築土
    方或建築廢棄物，不需上網向環保機關申報數量並進行列管
    ，反訴原告所指稱各項申報文件，乃屬建築工程並於申報開
    工時向地方政府申報控管，系爭工程既非屬於建築或拆除工
    程，自然無須依所示之環保法規向地方政府進行數量申報。
    反訴被告已於97年8 月5 日全部施作完成，並於97年9 月12
    日兩造會同訴外人臺開公司進行初驗，依據初驗驗收記錄之
    記載並未逾期，兩造對於反訴被告完工之日期以及竣工日未
    逾期並無爭議，反訴原告按日計算逾期罰款並主張抵銷，以
    及請求後續維護費用，顯屬無據等語，資為抗辯，並聲明：
    1.反訴原告之訴駁回。2.請准供擔保，宣告免為假執行。
三、兩造不爭執事項（參見本院98年7 月21日言詞辯論筆錄，卷
    (一)第236頁）：
(一)、兩造於97年1 月21日就系爭土地清理工程簽訂系爭契約，約
    定由原告負責進行清理工程，工程項目包含割草、雜草木整
    理運棄、營建廢棄物廢棄土運棄、垃圾運棄等，區○○○○
    段工程，契約總價為1,180 萬元，有兩造所簽之工程契約書
    影本一份在卷可按（見本院卷(一)第8-53頁）。第一階段工程
    業於97年4 月23日竣工查驗完成，被告並已給付第一階段工
    程款予原告。
(二)、原告於97年8 月5 日全部施作完成，兩造於97年9 月12日會
    同訴外人臺開公司進行初驗，初驗結果三方認與契約、圖說
    貨樣規定相符，有原告提出之初驗驗收紀錄在卷可稽（見本
    院卷(一)第54- 57頁）；惟被告事後函知原告初驗不合格，因
    為就土石方進場證明書之查驗項目，原告所附證明書不完整
    、就地號171 、159 之查驗項目，原告有清理未完整等情，
    此有被告於97年10月27日以97臺創營建字第256 號函及其所
    附系爭工程初驗驗收紀錄在卷可稽（見本院卷(一)第66-70 頁
    ）。
(三)、原告於97年11月7 日以臺北成功郵局第1439號存證信函通知
    被告，系爭工程已於97年9 月12日驗收，就被告所指初驗之
    缺失業已改善完成，請被告給付第二期工程款616 萬4,260
    元，被告於同年月10日收到該函，有原告所提臺北成功郵局
    第1439號存證信函及收件回執等件在卷可考（見本院卷(一)第
    76-83 頁) 。
四、兩造爭執之要點：
(一)、原告依系爭契約應提出處理土方之相關證明文件為何？
(二)、原告得否請求被告給付第二期工程款及履約保證金？
(三)、被告對原告有無逾期罰款債權而得對原告主張抵銷？
(四)、反訴原告得否請求反訴被告賠償31萬8,402元？
    茲就兩造爭點及本院得心證理由分述如下：
(一)、原告依系爭契約應提出處理土方之相關證明文件為何？
 1、兩造於97年9 月12日會同臺開公司進行初驗時，被告認為原
    告所施作第二階段工程，就土石方進場證明書之查驗項目，
    原告所附證明書不完整，就地號171 、159 之查驗項目，原
    告清理未完整等情，有被告於97年10月27日以97臺創營建字
    第256 號函知原告初驗有缺失所附之系爭工程初驗驗收紀錄
    在卷可稽（見本院卷(一)第66-70 頁），而關於被告指原告就
    地號171 、159 清理未完整之缺失，原告已於97年11月6 日
    派員清理完畢，並提出地號171 、159 地號清理前、後之照
    片在卷可參（見本院卷(一)第255-266 頁），且為被告到庭所
    不爭執，堪認原告就此一缺失已於被告所限定之期限內改善
    完成。至於被告辯稱：依系爭契約施工說明第3 條約定，本
    工程清理須依廢棄物處理法及相關法令規定辦理，雜草、垃
    圾、廢棄物、廢土等均需依規定運至合法之處理場處理，並
    於驗收時檢附所有相關證明文件等情（見本院卷(一)第52頁）
    ，雖為原告所不爭執，惟就原告是否有檢附本條所定之相關
    證明文件，雙方各執一詞，茲分別說明如下。
 2、關於被告指原告就土石方進場證明書所附證明書不完整之缺
    失，原告主張業已檢附代為處理各項廢棄土之祥禾公司之花
    蓮縣政府營利事業登記證、花蓮縣政府廢棄物清除許可證、
    營建廢棄物、廢棄土、垃圾運棄證明書、營建廢棄物、廢棄
    土、垃圾清運數量統計表等文件（見本院卷(一)第71-75 、16
    5-204 頁），被告雖稱依廢棄物清理相關法令之規定，合法
    運棄本工程廢棄物、廢棄土或垃圾者，應檢附諸如：事業廢
    棄物遞送聯單、剩餘土石方流向證明文件、花蓮縣政府印製
    運送憑證、剩餘土石方進入實際收容處理場所證明副聯、營
    建剩餘土石方資訊服務中心申報資料、剩餘土石方處理紀錄
    表、收容處理場所啟用許可、土資場收容剩餘土石方許可證
    等文件，另因收容處理場所每月均須上網申報餘土處理、轉
    運及再利用等資料，是原告於驗收時若未檢附上開文件，即
    難認有提出合法運棄之所有相關證明文件云云，惟被告所提
    出之上開文件並無明文約定在「施工說明」內或一一臚列於
    系爭契約中，可否認為是原告於初驗時所必須提出之文件，
    已非無疑。又被告雖稱：系爭工程之廢棄物、土數量驚人，
    被告並無可能於此類大型工程尚未開始清除工程時，即具體
    明確預測出所有廢棄物、土之類型及其各別適用之法令，並
    於清理契約中一一約明原告所應提出之合法證明文件，加以
    上開工程耗時甚久，行政法令或有變動之可能，為符合清理
    當時法令，清理契約中更無可能預先約明何等文件為合法證
    明文件，此種約定將造成兩造約定與清理時法令矛盾之可能
    ，為避免掛一漏萬及契約與法令之衝突，故未預先約明何等
    文件為合法證明文件云云。然被告實際上是臺開公司100%投
    資之子公司，此由卷附被告之變更登記表上記載被告並未對
    外公開發行股份，且董監事均是代表訴外人臺開公司（見本
    院卷(一)第228-232 頁）即可自明，而臺開公司是一專業土地
    開發公司，為公眾周知之事實，其從事土地開發業務自公司
    於53年成立至今已有46年之經驗，於簽訂類似本案清運工程
    之契約時，足以判斷合法運棄之相關證明文件是否應列為契
    約之偶素，並不會因工程廢棄物數量之多寡、法令有無變動
    之可能而有所差異，此觀原告所提臺開公司於他案契約中，
    於施工說明中有約明應提出之證明文件清單：「乙方需委由
    合法之垃圾清運業者代為清運，並於施工前提出委託清運處
    理契約、完工後提出清運過磅單或其他憑證及最終處理證明
    或記錄……」等文字即可自明（見本院卷(一)第225 頁），故
    被告辯稱無法預先約明何等文件為合法證明文件云云，實無
    可採。由於系爭工程契約並未約定原告於初驗時必須提出被
    告所提上開文件，再者依據系爭契約之文意解釋並無法包含
    ，因此被告認為原告於驗收時必須如數提出上開文件方認為
    驗收合格，實於法無據。
 3、次按事業廢棄物之清除，除再利用方式外，如委託清除、處
    理，須委託經主管機關許可清除、處理該類廢棄物之公民營
    廢棄物清除處理機構清除、處理，廢棄物清理法第28條第1
    項第3 款第1 目定有明文，據此，一般事業委託他人代為清
    除、處理事業廢棄物時，必須委託領有「廢棄物清除許可證
    」之許可廠商清除、處理，方為合法。原告並非領有「廢棄
    物清除許可證」之廠商，因此，關於事業廢棄物之處理，原
    告即須依上開廢棄物清理法的規定，委託經主管機關許可清
    除、處理該類廢棄物之公民營廢棄物清除處理機構清除、處
    理，亦即必須委託具有清除、處理事業廢棄物資格、領有「
    廢棄物清除許可證」之其他廠商執行。準此，系爭契約施工
    說明第3 條所稱之「所有相關證明文件」，當是指能證明受
    原告委託代為處理廢棄物之廠商是合法廠商之相關文件，並
    非謂原告需檢附前開被告所提諸如事業廢棄物遞送聯單、剩
    餘土石方流向證明文件等許可廠商於執行清除、處理事業廢
    棄物時，與其主管機關間往來之文件。查本件原告委託代為
    處理各項廢棄物之祥禾公司，是經花蓮縣政府許可清除包含
    「廢土、土木或建築廢棄物混合物」等廢棄物之廠商，業據
    原告提出祥禾公司之花蓮縣政府營利事業登記證、花蓮縣政
    府廢棄物清除許可證等文件在卷可參，且原告對於祥禾公司
    無法自行處理之部分委由鴻興公司與威神企業有限公司（下
    稱威神公司）代為處理，業已提出鴻興公司與威神公司同意
    祥禾公司進場之證明文件在卷可稽（見本院卷(一)第205 、37
    4 頁、卷(二)第50-51 頁），而威神公司是經花蓮縣政府許可
    營業廢棄物清理業之廠商，有原告提出威神公司之花蓮縣政
    府營利事業登記證、基本資料在卷可考，鴻興公司為合格之
    廢棄土方最終處理廠，為被告所不爭執，揆諸前開說明，堪
    認原告業已提出系爭契約施工說明第3 條所稱之所有相關證
    明文件。從而原告業已提出委託代為處理廢棄物之廠商是合
    法廠商之相關文件，可謂已盡系爭契約施工說明第3 條約定
    之義務，至於受託代為處理廢棄物之廠商是否有將系爭工程
    之廢棄物運至合法處理場處理，乃被告可否依系爭契約丙、
    施工總則第13條第7 項：「小包所做之工程，及一切行為，
    概由乙方對甲方完全負責」之約定，向原告求償之問題，附
    此敘明。
(二)、原告得否請求被告給付第二期工程款及履約保證金？
 1、按因條件成就而受不利益之當事人，如以不正當行為阻其條
    件之成就者，視為條件已成就。民法第101 條第1 項定有明
    文。再按當事人預期不確定事實之發生，以該事實發生時為
    債務之清償期者，倘債務人以不正當行為阻止該事實之發生
    ，類推適用民法第一百零一條第一項規定，應視為清償期已
    屆至，有最高法院87年臺上字第1205號判例意旨足資參照。
 2、依系爭契約乙、契約條款第6 條第1 項約定：「自開工之日
    起工程估驗計價，……由甲方（即被告）按契約工程項目將
    乙方完成之工程數量予以估驗後，並由乙方（即原告）開立
    估驗計價全額之發票辦理估驗計價，估驗計價完成後給付估
    驗工程價款百分之九十；其餘百分之十，作為保留款，於全
    部工程竣工正式驗收合格後，保留款一次無息給付。」系爭
    契約乙、契約條款第1 條第4 項約定：「履約保證金……依
    工程進度分二期分別於完成百分之五十及正式驗收合格後，
    分二期各以百分之五十無息發還。」本件經原告提出祥禾公
    司之花蓮縣政府營利事業登記證、花蓮縣政府廢棄物清除許
    可證等文件後即已改善完成，惟被告於97年11月20日以97臺
    創營建字第275 號函向原告表示，原告所提祥禾公司之文件
    並無法佐證運至合法之處理場所處理及數量，故不同意辦理
    估驗計價（本院卷(一)第86-87 頁），另被告就初驗驗收紀錄
    為何有兩種版本乙事，亦於本院陳稱：97年9 月12日初驗時
    ，原告並未提出系爭契約總則第4 條及施工說明第3 條之文
    件，被告及業主未審核，才先發給初驗合格之紀錄，業主及
    被告認為未審核文件驗收並不合格，故才補發初驗不合格之
    證明等語（見本院卷(一)第235 頁反面），足見原告要求初驗
    時，被告卻仍以原告並未提出相關文件為由拒絕認可原告施
    作第二期工程之初驗合格，顯是以不正當正法阻礙正式驗收
    合格之付款條件成就，揆諸前揭法條及判例意旨，應類推適
    用民法第101 第1 項規定，視為已正式驗收，故被告應給付
    原告前開第二階段工程款616 萬4, 260元及履約保證金59萬
    元，為有理由。
 3、次按按給付無確定期限者，債務人於債權人得請求給付時，
    經其催告而未為給付，自受催告時起，負遲延責任；前項催
    告定有期限者，債務人自期限屆滿時起負遲延責任，民法第
    229 條第2 項前段、第3 項定有明文。本件原告請求被告給
    付675 萬4,226 元，於原告請求被告給付前，被告並無從得
    知有主動給付之義務，是該給付係屬無確定期限之給付，於
    受催告時起，始負遲延責任，先予敘明。查原告於97年11月
    7 日對被告寄發存證信函表示：對於被告所指驗收不合格之
    處業已改善完成，請被告於文到後5 日內支付第二期工程款
    616 萬4260元，逾期將追究遲延責任等語，而被告係於97年
    11月10日收受該存證信函，有臺灣郵政掛號郵件收件回執在
    卷足憑（見本院卷(一)第76頁），被告即應於97年11月15日前
    支付工程款，惟被告仍拒絕支付，即應自97年11月16日起始
    負遲延責任，則原告主張自97年11月12日起請求遲延利息，
    即非有據，尚非可採。
(三)、被告對原告有無逾期罰款債權而得對原告主張抵銷？
    被告辯稱：伊於98年4 月6 日以98臺創營建字第94號函知原
    告將自97年10月29日起計算逾期罰款，該逾期罰款迄今共計
    315 日，逾期罰款已達371 萬7,000 元，並持續以每日1 萬
    1,800 元之金額計罰中，故被告得依民法第334 條主張以上
    開對原告之371 萬7,000 元逾期罰款債權抵銷之；惟查：依
    系爭契約工程契約書乙、契約條款第13條第2 項、第4 項固
    約定：「……不論工程初驗或正式驗收之複驗時，如仍未合
    格或規定期限內改善不完全，應自本複驗紀錄送達之日起至
    再複驗合格之日所逾之日歷天數為『驗收改善逾期』……」
    、「乙方未按照工程契約規定之竣工日期內竣工，應依前述
    『竣工逾期』及『驗收改善逾期』之逾期日數總和，每逾期
    壹日，按全部工程竣工結算總價認罰千分之壹逾期罰金……
    」等語，惟被告對於原告現場係依據圖樣施工完成等情並不
    爭執（見98年10月7 日言詞辯論筆錄，卷(一)第368 頁），又
    由前開被告於97年10月27日以97臺創營建字第256 號函通知
    原告初驗有缺失，其所附之系爭工程97年9 月12日初驗驗收
    紀錄上，就「完成履約之日期」記載為97年8 月5 日，「履
    約有無逾期」乙欄，被告業已勾選「未逾期」即可得知（見
    本院卷(一)第67頁），原告於97年8 月5 日前業已完成施工項
    目，並未延遲竣工，又除原告提出處理土方之相關證明文件
    外，被告對於原告驗收改善逾期部分，並未舉證說明，是被
    告對原告自無逾期罰款債權，其主張以對原告逾期罰款債權
    抵銷原告本件請求，即無理由。
(四)、反訴原告得否請求反訴被告賠償31萬8,402元？
    反訴被告提出祥禾公司之「花蓮縣政府營利事業登記證」、
    「花蓮縣政府廢棄物清除許可證」等文件後即可認初驗已合
    格，並無須提出反訴原告所指諸如事業廢棄物遞送聯單、剩
    餘土石方流向證明文件等許可廠商於執行清除、處理事業廢
    棄物時，與其主管機關間往來之文件，業如前述，故反訴原
    告以反訴被告未提出其指之事業廢棄物遞送聯單、剩餘土石
    方流向證明文件等文件，而認反訴被告遲未通過驗收，爰依
    民法第231 條第1 項、第502 條第1 項等規定，請求因其遲
    延所致反訴原告損害，並依民事訴訟法第244 條第4 項規定
    ，就此部分先請求最低金額共計31萬8,402 元，顯無理由。
五、綜上所述，原告施作系爭工程既已完工，原告依系爭契約請
    求被告應給付第二期工程款616 萬4,260 元及返還保證金59
    萬元，暨自催告存證信函送達被告之翌日起即97年11月16日
    起至清償日止，按法定利率即週年利率5 ％計算利息，於法
    自無不合，應予准許，逾此部分之請求，尚屬無據，應予駁
    回。又原告先位聲明既屬有理由，其備位聲明部分即無庸再
    予審酌，併予敘明。反訴原告請求反訴被告賠償31萬8,402
    元，則無理由，應予駁回。
六、本件原告勝訴部分，兩造均陳明願供擔保，分別聲請宣告假
    執行或免為假執行，本院經審核尚無不合，爰分別酌定相當
    擔保金額准許之。至本訴原告敗訴及反訴原告敗訴部分，其
    假執行之聲請，已失所附麗，併予駁回。
七、本件事證已臻明確，兩造其餘攻擊防禦方法及未經本院援用
    之證據，核與判決之結果不生影響，爰不予逐一論駁，併此
    敘明。
八、據上論結，本件原告之訴一部為有理由，一部為無理由，反
    訴原告之訴則無理由，依民事訴訟法第390 條第2 項、第39
    2 條第2項、第78條、第79條，判決如主文。
中    華    民    國    99    年    4     月    12    日
                  民事第四庭    法  官  鄧德倩
以上正本係照原本作成
如對本判決上訴，須於判決送達後20日內向本院提出上訴狀
中    華    民    國    99    年    4     月    12    日
                                書記官  林孔華

司法院資訊處製作；財團法人民間司法改革基金會備份。
